臺灣臺北地方法院刑事判決　　　　　　　95年度易字第1650號
公　訴　人　臺灣臺北地方法院檢察署檢察官
被　　　告　丙○
被　　　告　乙○○
上列被告因竊佔案件，經檢察官提起公訴（94年度偵字第19466
號），本院判決如下：
    主  文
丙○共同意圖為自己不法之利益，而竊佔他人之不動產，累犯，
處拘役拾日，如易科罰金，以銀元參佰元即新臺幣玖佰元折算壹
日。
乙○○共同意圖為自己不法之利益，而竊佔他人之不動產，累犯
，處拘役拾日，如易科罰金，以銀元參佰元即新臺幣玖佰元折算
壹日。
    事  實
一、丙○曾因賭博案件，經本院89年度北簡字第968 號判處有期
    徒刑3 月，於民國90年6月8日易科罰金執行完畢；乙○○曾
    因恐嚇案件，經臺灣士林地方法院89年訴字第101 號判處有
    期徒刑8月確定，於90年1月15日執行完畢。詎二人猶不知悔
    改，丙○明知臺北市○○段○○段第261 地號土地（下稱第
    261 地號土地），屬於祭祀公業王水源所有，自己並無合法
    佔有之權利，卻意圖為自己不法利益，於不詳時間向姓名年
    籍綽號「阿玉」之女子以新台幣10萬元之對價，購買門牌號
    碼為臺北市○○區○○街221巷26之3號建物居住，進而竊佔
    第261 號土地。其後，乙○○約於90年間亦遷入上開建物居
    住，並因原建物狹小、破損不適居住，而基於犯意聯絡與行
    為分擔，由丙○、乙○○於93年間將原建物增建為如附圖所
    示面積約196 平方公尺之建物（現已拆除），進而擴張竊佔
    第261 號土地。嗣於93年間經祭祀公業王水源管理人甲○○
    屢次催討，均拒絕搬遷返還土地，後經祭祀公業王水源管理
    人甲○○提起告訴，始於96年6 月13日將所搭建物完全拆遷
    完畢，將該竊佔之第261號土地返還。
二、案經被害人祭祀公業王水源管理人甲○○告訴臺灣臺北地方
    法院檢察署檢察官偵查起訴。
    理  由
一、本件被告丙○、乙○○對於檢察官起訴書證據清單所提人證
    、物證之證據能力均不加以爭執，則該等證據資料自有證據
    能力，合先敘明。
二、上述事實，業據被告二人於警詢、偵訊及本院審理時均坦承
    不諱，核與證人即告訴代理人林蓓玲、證人即負責系爭土地
    管理事宜之祭祀公業王水源派下員王志宏於本院審理時結證
    屬實（本院卷第78、80頁），並有現場照片及臺北市松山地
    政事務所95年1 月17日函文檢附土地複丈成果圖在卷可證（
    偵卷第70、101、102頁），而系爭土地確為祭祀公業王水源
    所有，亦有土地登記謄本、祭祀公業王水源派下員名冊等件
    在卷可證（偵卷第48、52頁）。綜此，由上開證人證詞及相
    關證物等補強證據，足證被告二人之自白核與事實相符。是
    本件事證明確，被告二人之犯行均堪以認定，均應予依法論
    科。
三、按刑法第320條第2項之竊佔罪，為即成犯，於其竊佔行為完
    成時犯罪即成立，以後之繼續竊佔乃狀態之繼續，而非行為
    之繼續，最高法院66年度台上字第3118號著有判例意旨可資
    參照。本件被告二人於93年間將原建物予以增建，其等竊佔
    行為完成時為93年間，而被告二人行為後，刑法業經立法院
    通過修正，於94年2月2日經總統公布修正，並自95年7月1日
    生效。按行為後法律有變更者，適用行為時之法律，但行為
    後之法律有利於行為人者，適用最有利於行為人之法律，現
    行刑法第2條第1項定有明文。此條規定乃與刑法第1 條罪刑
    法定主義契合，而貫徹法律禁止溯及既往原則，係規範行為
    後法律變更所生新舊法律比較適用之準據法，是刑法第2 條
    本身雖經修正，但刑法第2條既屬適用法律之準據法，本身
    尚無比較新舊法之問題，應一律適用裁判時之現行刑法第2
    條規定以決定適用之刑罰法律，先予辨明。又以本次刑法修
    正之比較新舊法，應就罪刑有關之共犯、未遂犯、想像競合
    犯、牽連犯、連續犯、結合犯，以及累犯加重、自首減輕暨
    其他法定加減原因（如身分加減）與加減例等一切情形，綜
    其全部罪刑之結果而為比較（最高法院95年5 月23日95年度
    第8次刑庭會議決議可資參照）。經查：刑法第320條第2 項
    竊佔罪，法定刑得科或併科銀元500 元以下罰金，據修正後
    刑法施行法增訂第1條之1：「中華民國九十四年一月七日刑
    法修正施行後，刑法分則編所定罰金之貨幣單位為新臺幣。
    九十四年一月七日刑法修正時，刑法分則編未修正之條文定
    有罰金者，自九十四年一月七日刑法修正施行後，就其所定
    數額提高為三十倍。但七十二年六月二十六日至九十四年一
    月七日新增或修正之條文，就其所定數額提高為三倍」及刑
    法第33條第5 款修正為：「主刑之種類如下：... 五、罰金
    ：新臺幣一千元以上，以百元計算之」等規定，依修正後之
    法律，刑法第320條第2項竊佔罪所得科處之罰金刑最高為新
    臺幣一萬五千元、最低為新臺幣一千元。惟依被告行為時之
    刑罰法律，即罰金罰鍰提高標準條例第1 條前段規定之提高
    倍數十倍及刑法第33條第5 款規定之罰金最低額一元計算，
    該罪之罰金刑最高為銀元五千元，最低額為銀元十元，換算
    為新臺幣，最高額雖與新法同為新臺幣一萬五千元，然最低
    額僅為新臺幣三十元。因此，比較上述修正前、後之刑罰法
    律，自以被告修正施行前即行為時關於科處罰金刑之法律較
    有利於被告。
四、核被告二人所為，均係犯刑法第320條第2項之竊佔罪。被告
    二人就上開犯行有犯意聯絡及行為分擔，應論以共同正犯。
    又被告二人前有事實欄所載之前科，此有臺灣高等法院被告
    全國前案紀錄表1份在卷供參，被告二人於5年內故意再犯本
    件有期徒刑以上之罪，均為累犯，雖刑法第47條業已修正，
    惟被告係故意為本件竊佔犯行，依最高法院95年度第21次刑
    事庭會議決議所揭諸：「新舊法處罰之輕重相同，即無比較
    適用之問題，... 應依一般法律適用原則，適用裁判時法」
    之意旨，應依現行刑法第47條第1 項規定，均加重其刑。爰
    審酌：(一)被告丙○不識字，被告乙○○則係國中畢業之學歷
    ，二人智識程度均非高；(二)被告丙○原係以款項向他人購買
    建物，被告乙○○則係因子女寄籍於該處，兼以該處位於山
    邊，土地所有權人祭祀公業王水源平時無人聞問，被告二人
    始在該處擴建原建物而侵占第261 號土地之犯罪動機與目的
    ；(三)被告二人所搭建物為木造房屋，擴建面積亦非甚鉅之犯
    罪手段；(四)被告二人於警詢、偵訊及本院審理時均能坦成犯
    行，係因被告丙○對於系爭建物已有感情，始遲未搬遷清空
    ，經本院再三曉諭，已於96年6 月13日全部搬遷清空完畢，
    經告訴人同意不再追究（本院卷第122、132頁），顯有悔意
    之犯後態度等一切情狀，從輕量處如主文所示之刑。再被告
    二人行為時之易科罰金折算標準，修正前罰金罰鍰提高標準
    條例第2 條前段（現已刪除）規定，就其原定數額提高為一
    百倍折算一日，則被告行為時之易科罰金折算標準，應以銀
    元三百元折算一日，經折算為新臺幣後，應以新臺幣九百元
    折算為一日。惟95年7月1日修正施行之刑法第41條第1 項前
    段則規定：「犯最重本刑為五年以下有期徒刑以下之刑之罪
    ，而受六個月以下有期徒刑或拘役之宣告者，得以新臺幣一
    千元、二千元或三千元折算一日，易科罰金」，茲比較修正
    前後之易科罰金折算標準，以95年7月1日修正公布施行前之
    規定，較有利於被告，爰依修正前刑法第41條第1 項前段規
    定，就本院所量處被告二人之刑，均定其易科罰金之折算標
    準。
據上論結，應依刑事訴訟法第299條第1項前段，刑法第2條第1項
前段、第320條第2項、第1項、第47條第1項，修正前刑法第41條
第1 項前段，刑法施行法第1條之1，修正前罰金罰鍰提高標準條
例第2條，現行法規所定貨幣單位折算新臺幣條例第2條，判決如
主文。
本案經檢察官楊碧瑛到庭執行職務。
中　　華　　民　　國　　96　　年　　6　　月　　29　　日
　　　　　　　　　刑事第六庭  審判長法  官  周占春
                                    法  官  林晏如
                                    法　官  林孟皇
本正本證明與原本無異。
如不服本判決，應於判決送達後10日內向本院提出上訴狀（應抄
附繕本）。
                                    書記官  宋德華
中　　華　　民　　國　　96　　年　　6　　月　　29　　日
附錄本案論罪科刑法條全文：
中華民國刑法第320條：
意圖為自己或第三人不法之所有，而竊取他人之動產者，為竊盜
罪，處五年以下有期徒刑、拘役或五百元以下罰金。
意圖為自己或第三人不法之利益，而竊佔他人之不動產者，依前
項之規定處斷。
前二項之未遂犯罰之。
